【裁判字號】    99,抗,16
【裁判日期】    990126
【裁判案由】    聲請撤銷緩刑
【裁判全文】
臺灣高等法院高雄分院刑事裁定            99年度抗字第16號
抗  告  人  臺灣屏東地方法院檢察署檢察官
受  刑  人  甲○○
上列上訴人因聲請撤銷緩刑案件，不服臺灣屏東地方法院中華民
國98年12月2 日第一審裁定（98年度審撤緩字第110 號），提起
抗告，本院裁定如下：
    主  文
原裁定撤銷，發回臺灣屏東地方法院。
    理  由
一、原裁定意旨略以：受刑人甲○○前因違反野生動物保育法案
    件，經原審法以97年訴字第174 號判處有期徒刑6 月，緩刑
    2 年，緩刑期內付保護管束，並應參加8 小時之野生動物保
    育研習課程，於民國97年7 月21日確定在案，詎竟於緩刑期
    內即98年6 月26日犯漁業法罪，經原審法院以98年簡字第11
    92號判處拘役30日並得易科罰金，而於98年10月12日確定。
    原審以受刑人所犯二案犯罪型態不同，聲請書又未載明認定
    緩刑難收預期效果之理由，因而駁回檢察官撤銷緩刑之聲請
    等語。
二、抗告意旨略以：
（一）按受緩刑之宣告，於緩刑期內因故意犯他罪，而在緩刑期
      內受六月以下有期徒刑、枸役或罰金之宣告確定，足認原
      宣告之緩刑難收其預期效果，而有執行刑罰之必要者，得
      撒銷其宣告，刑法第75條之1 第1 項第2 款，定有明文。
（二）查本案受刑人係原住民，前因捕捉瀕臨絕種之保育類野生
      動物「百步蛇」而觸犯野生動物保育法，經臺灣屏東地方
      法院判處有期徒刑6 月，緩刑2 年；意在期許受刑人重視
      野生動物保護觀念，且宣告緩刑期間，亦僅諭知最短之2
      年期間；詎受刑人卻於前案判決確定後尚未及1 年，又以
      使用電氣之方式，捕捉河川魚類，再度觸犯漁業法，可證
      受刑人雖身為原住民，卻缺乏生態保護觀念，堪認受刑人
      守法觀念薄弱且未改過遷善，足認原宣告之緩刑難收其預
      期效果，而有執行刑罰之必要。
（三）至原審法院謂受刑人所犯前後2 罪法益性質迥異等情作為
      本件聲請案駁回之理由乙節，按野生動物保育法與漁業法
      之立法意旨，均重在環境生態保護，期使人類環境生態得
      以永續經營，因此，原審以上述理由駁回本件聲請案，認
      事用法未洽等語。
三、本院查：
（一）按受緩刑之宣告而有緩刑期內因故意犯他罪，而在緩刑期
      內受得易科罰金之有期徒刑、拘役或罰金之宣告確定情形
      ，足認原宣告之緩刑難收其預期效果，而有執行刑罰之必
      要者，得撤銷其宣告，刑法第75條之1 第1 項第2 款定有
      明文。查本件受刑人前因犯違反野生動物保育法案，經原
      審法院判處處有期徒刑6 月，緩刑2 年，緩刑期內付保護
      管束，並應參加8 小時之野生動物保育研習課程，於民國
      97年7 月21日確定在案，詎竟於緩刑期內即98年6 月26日
      犯漁業法罪，經原審法院以98年簡字第1192號判處拘役30
      日並得易科罰金，而於98年10月12日確定，有各該刑事判
      決及臺灣高等法院被告前案紀錄表在卷可稽，堪以認定。
      則受刑人已合於刑法第75條之1 第1 項第2 款之撤銷緩刑
      事由無疑。
（二）按被告受緩刑宣告後，如欲撤銷其緩刑宣告，除需被告合
      於刑法第75條之1 第1 項所規定之4 款法定事由外，尚須
      以「足認原宣告之緩刑難收其預期效果，而有執行刑罰之
      必要者」，法院始得依職權裁量撤銷之。本條採用裁量撤
      銷主義，賦予法院撤銷與否之權限，特於第1 項規定實質
      要件為「足認原宣告之緩刑難收其預期效果，而有執行刑
      罰之必要」，供作審認之標準。查受刑人於違反野生動物
      保育法案緩刑期間內故意犯他罪，而受得易科罰金之拘役
      宣告確定，又因以使用電氣之方式，捕捉河川魚類，再度
      觸犯漁業法，可知受刑人平日對於生態保育及法治之觀念
      顯然較一般人薄弱，且自身反省自制能力不足，受刑人主
      觀犯意所顯現之惡性及其反社會性等情，已使前案原為促
      使惡性輕微或偶發犯、初犯改過自新而宣告之緩刑，已難
      收其預期之效果，而確有執行刑罰之必要，此項情形，不
      因後案經法院斟酌情節後僅宣告拘役30日並得易科罰金之
      輕刑而有差異，原裁定於檢察官已經認為有撤銷緩刑之必
      要，聲請撤銷受刑人緩刑之宣告時，未說明何以無撤銷緩
      刑必要，逕行駁回檢察官之聲請，尚有未洽，本件抗告為
      有理由，應由本院撤銷原裁定，發回原審法院另為適當之
      裁定。至於原裁定理由欄第2 段有關受刑人顏誌呈前因妨
      害風化案云云，應屬誤植，於更行裁定時宜注意之。
據上論結，應依刑事訴訟法第413 條前段，裁定如主文。
中    華    民    國    99    年    1     月    26    日
              刑事第六庭    審判長法  官  王憲義
                                  法  官  邱永貴
                                  法  官  簡志瑩
以上正本證明與原本無異。
不得再抗告。
中    華    民    國    99    年    1     月    26    日
                                  書記官  吳新貞

司法院資訊處製作；財團法人民間司法改革基金會備份。
